臺灣雲林地方法院刑事判決
111年度交易字第47號
公  訴  人  臺灣雲林地方檢察署檢察官
被      告  謝永杰


上列被告因公共危險等案件，經檢察官提起公訴（111年度調偵
字第53號），被告於準備程序進行中，就被訴事實為有罪之陳述
，經法官告知簡式審判程序意旨，並聽取檢察官及被告之意見後
，裁定依簡式審判程序審理，並判決如下：
    主  文
謝永杰駕駛動力交通工具而吐氣所含酒精濃度達每公升零點二五
毫克以上，累犯，處有期徒刑柒月；又犯恐嚇危害安全罪，累犯
，處拘役拾日，如易科罰金，以新臺幣壹仟元折算壹日。
扣案之啞管壹支，沒收之。
    事  實
一、謝永杰於民國110年10月22日上午9時許，在雲林縣褒忠鄉某
    廟口飲用酒類，明知酒後駕車極易影響交通安全，竟仍基於
    酒後駕駛動力交通工具之犯意，於同日上午10時許，駕駛車
    號00-0000號自用小客車（下稱甲車）行駛於道路上。迨於
    同日上午10時16分，在雲林縣褒忠鄉158甲線道與雲9線路路
    口，與駕駛車牌號碼000-0000號自用小貨車（下稱乙車）之
    陳清芳發生行車糾紛，竟另行起意，基於恐嚇危害安全之犯
    意，先手持其所有之啞管1支（扣案）作勢攻擊陳清芳，並
    將該啞管朝陳清芳駕駛之自用小貨車之貨斗投擲，而以此方
    式，恐嚇陳清芳，致陳清芳心生生命、身體、健康受到侵害
    之畏懼，致生危害於安全。嗣由警調查前開恐嚇案件時，於
    同日上午10時46分，對謝永杰施以吐氣酒精濃度檢測，測得
    謝永杰吐氣所含酒精濃度為每公升0.61毫克，始悉上情。
二、案經陳清芳訴由雲林縣警察局虎尾分局報告臺灣雲林地方檢
    察署檢察官偵查起訴。
    理  由
壹、程序部分：
    本件被告謝永杰所犯之罪，為死刑、無期徒刑、最輕本刑為
    3 年以上有期徒刑以外之罪，且非屬高等法院管轄第一審之
    案件，被告於準備程序進行中，先就被訴事實為有罪之陳述
    ，經法官告知簡式審判程序之旨，並聽取檢察官及被告之意
    見後，依刑事訴訟法第273 條之1 第1 項規定，裁定進行簡
    式審判程序，是本案之證據調查程序及有關傳聞法則證據能
    力之限制，依同法第273 條之2 之規定，不受同法第159 條
    第1 項、第161 條之2 、第161 條之3 、第163 條之1 及第
    164 條至第170 條之規定所拘束。
貳、實體部份：
一、認定犯罪事實所憑之證據及理由：
    上開犯罪事實，業據被告於本院審理時均坦承不諱（本院卷
    第59頁），核與證人即告訴人陳清芳之證述情節相符（警卷
    第9頁至第11頁，偵卷第43頁至第45頁），並有雲林縣警察
    局虎尾分局道路交通事故當事人酒精測定紀錄表（警卷第13
    頁）、雲林縣警察局取締『酒後駕車』公共危險檢測及觀察紀
    錄表（警卷第15頁）、雲林縣警察局虎尾分局褒忠分駐所扣
    押筆錄、扣押物品目錄表（警卷第21頁至第25頁）、監視器
    錄影截圖（警卷第29頁至第33頁）、刑案現場照片（警卷第
    35頁至第37頁）在卷可稽。及扣案之啞管1支可憑，足以擔
    保被告之自白與事實相符，可以採信。綜上所述，本件事證
    明確，被告犯行堪以認定，應依法論科。
二、論罪科刑之理由：
  ㈠按行為後法律有變更者，適用行為時之法律。但行為後之法
    律有利於行為人者，適用最有利於行為人之法律，刑法第2
    條第1 項定有明文。查被告行為後，刑法第185 條之3 第1 
    項業經修正，於111 年1 月28日公布施行，並自同年1 月30
    日起生效。修正前刑法第185 條之3 第1 項規定：「駕駛動
    力交通工具而有下列情形之一者，處2 年以下有期徒刑，得
    併科20萬元以下罰金：一、吐氣所含酒精濃度達每公升零點
    二五毫克或血液中酒精濃度達百分之零點零五以上。二、有
    前款以外之其他情事足認服用酒類或其他相類之物，致不能
    安全駕駛。三、服用毒品、麻醉藥品或其他相類之物，致不
    能安全駕駛。」修正後該條項則規定：「駕駛動力交通工具
    而有下列情形之一者，處3 年以下有期徒刑，得併科30萬元
    以下罰金：一、吐氣所含酒精濃度達每公升零點二五毫克或
    血液中酒精濃度達百分之零點零五以上。二、有前款以外之
    其他情事足認服用酒類或其他相類之物，致不能安全駕駛。
    三、服用毒品、麻醉藥品或其他相類之物，致不能安全駕駛
    。」經比較新舊法結果，修正後之規定提高法定刑上限，並
    無較有利於被告之情形，依刑法第2 條第1 項前段規定，自
    應適用被告行為時法即修正前刑法第185 條之3 第1 項規定
    論處。
  ㈡按刑法第305 條之罪，僅以受惡害之通知者心生畏懼而有不
    安全之感覺為已足，不以發生客觀上之危害為要件（最高法
    院27年度刑事庭會議決議參照）。又所謂「加害」，並不以
    言詞為限，包括身體之動作、語氣、表情等一切足以使人心
    生畏佈之強暴、脅迫行為在內。蓋恐嚇罪之判斷重點，實係
    在於被告之行為是否足以使人心生畏懼，致危害安全，至於
    危害通知之方法，亦無限制，無論明示之言語、文字、動作
    或暗示其如不從將加危害，苟已足使對方理解其意義之所在
    ，並足以影響其意思之決定與行動自由者均屬之。至於被害
    人是否心生畏懼，亦應本於社會客觀經驗法則以為判斷基準
    。查被告持啞管作勢攻擊之行為，依一般情形足以讓陳清芳
    心生生命、身體、健康受到侵害之畏懼無疑。
  ㈢核被告所為，係犯修正前刑法第185 條之3 第1 項第1 款前
    段之駕駛動力交通工具而吐氣所含酒精濃度達每公升0.25毫
    克以上罪，及刑法第305條之恐嚇危害安全罪。被告上開犯
    行，其犯意各別，行為互殊，應分別論罪處罰。
  ㈣被告前因公共危險案件經台灣彰化地方法院以107年度交簡字
    第1808號判處有期徒刑5月確定（下稱A案），再因公共危險
    案件，經本院以108年度交簡字第70號判處有期徒刑6月併科
    罰金新台幣2萬元確定（下稱B案），經接續執行，於109年1
    月14日執行完畢等情，有臺灣高等法院被告前紀錄表1份在
    卷可查，其於受有期徒刑執行完畢後5年以內，故意再犯本
    件有期徒刑以上之各罪，均為累犯，皆應依刑法第47條第1
    項規定，加重最高本刑。至於最低本刑部分 ，經參酌司法
    院釋字第775號解釋意旨，考量被告於徒刑執行完畢後再次
    犯上開各罪，顯見其對刑罰之反應力薄弱，且未能切實悔改
    ，核無該號解釋所謂罪刑不相當之情形，因此，均應依上開
    規定，加重其最低本刑。
  ㈤爰以行為人之責任為基礎，審酌⒈被告知悉酒精成分對人之意
    識能力具有不良影響，飲酒後會對周遭事物之辨識及反應能
    力較平常狀況薄弱，卻仍於酒後駕車上路，對利用道路往來
    之公眾及駕駛人自身均產生高度危險性，輕忽他人之生命財
    產安全，所為實不可取，且被告本次前有犯刑法第185條之3
     之公共危險罪之紀錄（除A、B案【該前科已累犯加重不予
    重複評價】，另有本院99虎交簡100），有臺灣高等法院被
    告前案紀錄表在卷可參，被告有酒駕前案，其未能記取前案
    教訓，避免酒駕，行為殊屬不當，另被告經警對其施以吐氣
    酒精濃度檢測，測得其吐氣中所含酒精濃度為每公升0.61毫
    克，高於法定標準值不少，酒醉程度不低，被告之犯罪情節
    並非輕微，應量處不得易科罰金之刑，以圖矯治其不良之酒
    後駕駛習慣。⒉被告因行車糾紛即持啞管作勢攻擊陳清芳，
    行為實屬不該，然慮及被告並無其他進一步的暴力恐嚇行為
    ，犯罪情節尚非十分嚴鉅，且犯後與陳清芳調解成立，陳清
    芳因而表示不再追究，有雲林縣褒忠鄉調解委員會110年褒
    鄉民調字第119號調解書（調偵卷第7頁）、陳清芳之撤回告
    訴狀（調偵卷第9頁）在卷可佐，被告有彌補犯行之事實。⒊
    並考量被告犯後坦承犯行，已見悔意之態度，及於審理時自
    陳未婚，無小孩，現在有工作，國中畢業之教育程度等一切
    情狀，分別量處如主文所示之刑，並就拘役刑諭知易科罰金
    之折算標準。
  ㈥沒收部分：扣案之被告所有供犯罪所用之啞管1支，應依刑法
    第38條第2項規定沒收之。
據上論斷，應依刑事訴訟法第299 條第1 項前段、第273 條之1
第1 項，判決如主文（依刑事判決精簡原則，僅記載程序法）。
本案經檢察官葉喬鈞偵查起訴；檢察官魏偕峯到庭執行職務。
中　　華　　民　　國　　111 　年　　4 　　月　　7 　　日
                  刑事第七庭    法  官  簡廷恩
以上正本證明與原本無異。
如不服本判決應於收受判決後 20 日內向本院提出上訴書狀，並
應敘述具體理由；其未敘述上訴理由者，應於上訴期間屆滿後2
0 日內向本院補提理由書（均須按他造當事人之人數附繕本）。
「切勿逕送上級法院」。
                                書記官  許馨月
中　　華　　民　　國　　111 　年　　4 　　月　　8 　　日
附錄本案論罪科刑法條全文。
修正前中華民國刑法第185條之3
駕駛動力交通工具而1有下列情形之一者，處 2 年以下有期徒刑
，得併科20萬元以下罰金：
一、吐氣所含酒精濃度達每公升零點二五毫克或血液中酒精濃度
    達百分之零點零五以上。
二、有前款以外之其他情事足認服用酒類或其他相類之物，致不
    能安全駕駛。
三、服用毒品、麻醉藥品或其他相類之物，致不能安全駕駛。因
    而致人於死者，處 3 年以上 10 年以下有期徒刑；致重傷
    者，處 1 年以上 7 年以下有期徒刑。
中華民國刑法第305 條（恐嚇危害安全罪）
以加害生命、身體、自由、名譽、財產之事恐嚇他人，致生危害
於安全者，處2年以下有期徒刑、拘役或9千元以下罰金。